臺灣苗栗地方法院交通事件裁定　　　　100年度交聲字第344號
移送機關　　交通部公路總局新竹區監理所苗栗監理站
異　議　人　涂振中
上列異議人即受處分人因違反道路交通管理處罰條例案件，對於
原處分機關於民國100 年10月7 日所為之處分（原處分案號：竹
監苗字第裁54-DB0000000號），聲明異議，本院裁定如下：
    主  文
異議駁回。
    理  由
一、原處分意旨略以：異議人即受處分人涂振中於民國100 年8
    月17日1 時40分許，騎乘車牌號碼F7W-988 號重型機車，行
    經桃園縣中壢市○○○路、蓮美一路口處，為桃園縣政府警
    察局中壢分局警員逕行舉發「1.闖紅燈（八德往中壢方向直
    行）、2.經鳴警示燈，警笛示意停車拒受盤查緊急煞停後逆
    向逃逸鑽入小巷」違規，移送機關即原處分機關爰依道路交
    通管理處罰條例第53條第1 項、第60條第1 項、第63條第1
    項暨違反道路交通管理事件統一裁罰基準及處理細則第41條
    第4 項，於100 年10月7 日裁處異議人罰鍰新臺幣（下同）
    4,800 元，並依同條例第63條第1 項規定記違規點數4點 ，
    原處分並無不法等語。
二、異議意旨略以：異議人所有之車牌號碼F7W-988 號重型機車
    未曾出借他人使用，亦未騎出苗栗以外縣市，舉發警員於凌
    晨目睹掛有F7W-988 車牌之重型機車違規闖紅燈、拒受臨檢
    造成追逐，而駕駛為頭帶全罩式安全帽之年輕男性，應為他
    人偽造本人車牌到處流竄，舉發警員亦未能提出證據或相片
    ，過於草率，爰聲明異議等語。
三、按「汽車駕駛人，行經有燈光號誌管制之交岔路口闖紅燈者
    ，處新臺幣1,800 元以上5,400 元以下罰鍰」；「汽車駕駛
    人，駕駛汽車有違反本條例之行為，經交通勤務警察或依法
    令執行交通稽查任務人員制止時，不聽制止或拒絕停車接受
    稽查而逃逸者，除按各該條規定處罰外，處3,000 元以上6,
    000元以下罰鍰」；又「汽車駕駛人有第60條第1 項、第53
    條之情形者，除依原條款處罰鍰外，並記違規點數1 點、3
    點」，道路交通管理處罰條例第53條第1 項、第60條第1 項
    、第63條第1 項第1 款、第3 款，分別定有明文。另道路交
    通管理處罰條例第7 條之2 第1 項第1 款、第4 款、第4 項
    規定：「汽車駕駛人有闖紅燈、不服指揮稽查而逃逸，當場
    不能或不宜攔截製單舉發者，得逕行舉發；第1 項逕行舉發
    ，應記明車輛牌照號碼、車型等可資辨別之資料，以汽車所
    有人為被通知人製單舉發」。
四、異議人即受處分人涂振中於上開時、地有「1.闖紅燈（八德
    往中壢方向直行）、2.經鳴警示燈，警笛示意停車拒受盤查
    緊急煞停後逆向逃逸鑽入小巷」違規，而經警逕行舉發之事
    實，此有桃警局交字第DB0000000 號舉發違反道路交通管理
    事件通知單、裁決書各1 份在卷可查，異議人主張是日違規
    重型機車所掛有F7W-988 之號牌應為偽造，本件違規事實並
    非其所為云云，經查：
（一）按交通員警舉發違反道路交通管理處罰條例所列之違規事
      實，本質上為行政處分，係公務員基於職務上權力，依法
      就特定之具體事件所為具公法上效果之單方行政行為，基
      於公務員為公法上行為具有公信力之原則，該行政行為當
      可被推定為真正，其據以依法處分之事實認定亦為正確無
      誤，此公信原則，乃立法者賦予行政機關制定違反道路交
      通事件統一裁罰標準及處理細則，使執勤警員得當機處分
      ，以維護交通秩序、安全之行政目的，殊不得任意質疑行
      政處分之公信力。異議人雖辯稱其並非違規行為人，是日
      違規車輛掛有之車牌為偽造云云，惟證人即本件舉發警員
      鍾天祐於本院具結證稱：「（問：當天情形？）當天是我
      們三個人的警網，當時我們的行相是綠燈，我們左轉時，
      我一部機車經過，我們就開警報器尾隨，因為車速很快，
      我們花了一分鐘的時間才縮短距離，我們就開擴音器，我
      們就開擴音器請他停下來，當時我們停下來後，不到一分
      鐘，他就從小巷轉走了，當時我有看到他的車牌。」、「
      （問：你們送來的錄影帶都沒有辦法看到車號，這個開單
      是只有你看到，還是你們巡邏的警網都有看到？）當時我
      有問其他兩位同事，他們有無看到車牌，他們說的都與我
      相同，我才開單告發」、「（問：你們看到這部車）是，
      我們看到車牌還要對照車型及顏色，我們事後有調監視器
      錄影帶，我們調到的確實都不清楚，我們只追了幾公尺，
      因為現在追都會肇事，我們現在都不追了。」、「（問：
      車牌有無變造？）我們近距離看車牌應該不可能變造。」
      、「（問：是不是這部車？）我確定當時車型與他一樣，
      尾翼是一樣的。」、「（問：也是有檔泥版？）後面是有
      翹高的情形，一般車子不會有這個，我當時都是集中看他
      的車牌。」；又證人即當日與舉發警員鍾天祐一同執行勤
      務之警員莊明欽於本院具結證稱：「（問：當時是什麼違
      規情形？『提示取締通知單』）當時職等人正經過中壢市
      ○○路口，我們是綠燈，當時已經兩、三部車經過，我經
      過路口時，由八德往中壢方向直行，當時該機車闖紅燈直
      行，職開警報器，當時我開車，我當時經過新莊北路二段
      與華美路口，我追前面那台機車，我看到一部銀色機車，
      車號如該部機車，是一個穿黑色衣服，年約二、三十歲的
      年輕人，車號是車號F7W-988 號」、「（問：你確實有看
      到車牌？）是，該車當時不服取締，加速離開時，我有開
      車去追，當時鍾天祐是坐在後座，他下車查看並開單，當
      時車上有三人，我們還有做最後車號的確認。」、「（問
      ：當時是怎麼蒐證？）當時我們是三個人，車上的錄影器
      是壞掉，我們車上三人都有目擊，也有做最後確認。」、
      「（問：車牌有無可能是變造的？）應該是不可能，當時
      他有停下來，他要往小巷轉出去時，他當時逆向時有停一
      下，鍾天祐又有下車看過，應該沒有可能變造情形。」，
      此有是日訊問筆錄附卷可稽。上開證人鍾天祐、莊明欽2
      人均係依法執行公務之人員，業經到庭具結擔保證言之真
      實，且目睹異議人闖紅燈過程經過並予攔停告發，渠等證
      述其攔停舉發經過，對異議人所騎乘上開重型機車如何闖
      紅燈之舉發過程均連續而完整，顯見其對舉發當時之記憶
      深刻，又證人係於執行勤務時，發現異議人上開違規情形
      而取締，證人與異議人素不相識，復無怨隙，應無甘冒觸
      犯偽證罪責，而故意構詞誣陷異議人之必要，苟無其他積
      極證據可佐，已難認其等有何濫行舉發違規之情形；況依
      道路交通管理處罰條例科處行政罰事件，依據公法爭議之
      舉證責任分配法則，固應先由行政機關就其業已履踐相關
      正當法律程序，以及人民應受處罰之客觀違反法令行為，
      負證明之責，受處罰人就行政機關已為相當證明之前開事
      項，若主張欠缺主觀歸責條件或為其他抗辯，亦須就其所
      辯提出反證。而行政機關對於前開應為舉證事項，並非不
      得以執行查察取締勤務人員，依據調查人證之程序，使就
      親歷事實提供不可替代之證明方法。
（二）又交通違規事實本具有稍縱即逝之性質，且囿於當場舉發
      而未以科學儀器照相採證，甚或礙於手動照相而未能即時
      拍攝違規之情節，立法者並未明文限制或排除「舉發警員
      目睹、耳聞」之證據能力，或其證述內容對於違規事實之
      證明力，則取締員警就交通違規事實之親身經歷見聞，當
      亦足可恃為此類交通事件違規事實之證據，要非所有交通
      違規事件倘未經科學儀器照相錄影採證即一概不能據以認
      定。而交通警察掣單舉發違反道路交通管理處罰條例所列
      之違規事實，本質上為行政處分，係公務員基於職務上權
      力，依法就特定具體事件所為具公法上效果之單方面行政
      行為，基於公務員為公法上行為具有公信力之原則，該行
      政行為當可被推定為真正，其據以依法處分之事實認定亦
      為正確無誤，準此，法院若查無證據足資證明員警捏造事
      實違法取締之情事，則執勤警員本其維護交通秩序、安全
      職責所為之舉發事實，自應受到合法、正確之推定，而其
      證言又如無顯著瑕疵或與事實不符之處，則當值採信。況
      本件逕行舉發案件係屬突發事件，舉發警員無法提供蒐證
      影像，現場亦未裝設監錄系統，經本院調閱該違規地點前
      方200 公尺處路口（即桃園縣中壢市○○○路二段、崁頂
      路口）之天網地網歷史影像，因違規時間為凌晨1 時40分
      ，而夜晚能見度較低、影像模糊及系統解析度不足致無法
      看清車號，本院亦無從自該監視器錄影帶畫面中判斷該違
      規重型機車是否為異議人所有之車牌號碼F7W- 988號重型
      機車，有桃園縣政府警察局中壢分局仁愛派出所警員鍾天
      祐之職務報告、監視器錄影帶可參。然本件異議人之違規
      事實既經證人即舉發警員鍾天祐、莊明欽於執勤時依法舉
      發，並於本院具結證述綦詳，已如前述，依上說明，法院
      非不得以舉發時員警之親身經歷為證，且參以員警為執行
      交通勤務之公務員，其觀察程度自較一般人更為專注，自
      能憑感官及經驗判斷是否違規，且以舉發員警與異議人並
      無嫌隙，並無甘冒觸犯偽證之罪責，故意構詞誣陷異議人
      之必要，則其所證內容，當足供法院憑以判斷、認定違規
      事實之存在，法院自無從在舉發員警到庭所證情節核無矛
      盾、齟齬暨違背經驗、論理法則之情況下，率將舉發員警
      之親身見聞排除於證據之外，是本件自得以證人即舉發警
      員鍾天祐、莊明欽於本院具結證述之可信證詞，認定異議
      人之違規事實；且異議人雖否認於前揭時、地有本件違規
      事實，並辯稱：上開重型機車平日係由其父使用，均置於
      苗栗，不可能騎至桃園縣如此遙遠之處云云，惟異議人迄
      未提出證據，以實其說，亦未就其指述證人之舉發有誤提
      出相關證據以供調查，本院亦查無其他證據足資證明證人
      即舉發警員鍾天祐、莊明欽人有捏造事實違法取締之情事
      ，是異議人空言其非本件違規行為人，尚難遽採。
（三）復道路交通管理處罰條例之處罰，受舉發違反道路交通管
      理事件之受處罰人，認為受舉發之違規行為應歸責他人者
      ，應於舉發違反道路交通管理事件通知單應到案日期前，
      檢附相關證據及應歸責人相關證明文件，向處罰機關告知
      應歸責人，處罰機關應即另行通知應歸責人到案依法處理
      ，逾期未依規定辦理者，仍依該條例各該違反條款規定處
      罰，道路交通管理處罰條例第85條第1 項亦定有明文。揆
      其立法本意，係以車輛所有人對於車輛應有管理，對於被
      檢舉所屬車輛涉及違規，若不舉證告知駕駛人為誰，自可
      認定其為違規行為人。而異議人與證人即原舉發警員於本
      院訊問時，經本院提示車牌號碼F7W-988 號重型機車之照
      片，異議人自承上開照片中車輛為其所有，證人即原舉發
      警員亦證述其是日目睹本件違規車輛即上開照片中車輛、
      違規車輛車牌應非變造等語，是本件違規車輛應為車牌號
      碼F7W-988 號重型機車無誤，有車牌號碼F7W-988 號重型
      機車照片1 幀附卷可稽。依前揭說明，縱本件異議人非違
      規行為人，惟異議人既為車牌號碼F7W-988 號重型機車之
      所有人，於認本件違規事項應歸責於他人時，即應檢附相
      關證據及應歸責人相關證明文件，向處罰機關告知歸責人
      ，異議人既未向原處分機關告知上開事項，原處分機關據
      原舉發警員目睹本件違規車輛之車牌號碼F7W-988 號所為
      之違規，而掣單開立之桃警局交字第DB0000000 號舉發違
      反道路交通管理事件通知單，裁處車牌號碼F7W-988 號重
      型機車所有人即異議人，尚無違誤。
（四）綜上所述，原處分機關依道路交通管理處罰條例第53條第
      1 項、第60條第1 項、第63條第1 項暨違反道路交通管理
      事件統一裁罰基準及處理細則第41條第4 項，裁處異議人
      罰鍰4,800 元，並依同條例第63條第1 項規定記違規點數
      4 點，核無違法或不當之處。從而，本件異議為無理由，
      應予駁回。
五、依道路交通案件處理辦法第18條，裁定如主文。
中    華    民    國   100    年    12    月    28    日
                  交通法庭法  官  林靜雯
以上正本證明與原本無異。
如不服本裁定應於送達後5日內向本院提出抗告狀。
                          書記官  劉千瑄
中    華    民    國   100    年    12    月    28    日